【裁判字號】    95,抗,295
【裁判日期】    950919
【裁判案由】    聲請解除限制出境
【裁判全文】
臺灣高等法院高雄分院刑事裁定           95年度抗字第295號
抗  告  人
即  被  告  甲○○
上列抗告人因聲請解除限制出境案件，不服臺灣高雄地方法院中
華民國95年8 月18日裁定（95年度矚訴字第2 號），提起抗告，
本院裁定如下：
    主  文
抗告駁回。
    理  由
一、本件抗告意旨略以：被告甲○○在大陸昆山所經營之華燕公
    司，自去年即開始與花橋鎮政府進行拆遷補償事宜談判，大
    陸昆山地區有一專案小組負責處理，該鎮政府要求被告（即
    華燕公司董事長）親自前往為拆遷進度與補償費的確認與文
    件的簽署，此乃無法代替之事（不可替代性），此有該鎮公
    文可資參考；該談判具有時效性、急迫性，為避免華燕公司
    權益遭受重大損害，被告願提高具保金額，作為被告限期回
    國之擔保，請撤銷原裁定為合法之裁定云云。
二、按限制出境之處分，無非為保證被告到庭，以遂訴訟之進行
    及證據之調查，是考量解除限制出境與否，自應以訴訟之進
    行及證據之調查是否因此而受影響為判斷之依據（88年度台
    抗字第166 號刑事裁定意旨參照）。又限制被告出境，僅在
    限制被告應居住於我國領土範圍內，不得擅自出國，俾保全
    訴訟程序之進行及刑罰之執行，較之限制居住於某市某縣某
    鄉某村，其居住之範圍更為廣闊，是限制出境與限制住居名
    稱雖有不同，然限制出境仍屬限制住居之處分，係執行限制
    住居方法之一種，與具保、責付同屬羈押替代方式之強制處
    分。至於是否有繼續限制出境之必要，事實審法院本得就個
    案審酌人權保障及公共利益之均衡維護而為裁量（95年度台
    抗字第186 號、94年度台抗字第491 號刑事裁定意旨參照）
    。
三、經查，本件抗告人甲○○因涉嫌貪污罪，經原審認抗告人之
    犯罪嫌疑重大，且所犯係最重本刑5 年以上有期徒刑之罪，
    非予羈押顯難進行審判，有羈押之必要，於95年1 月27日依
    刑事訴訟法第101 條第1 項第3 款之規定予以羈押在案；嗣
    原審法院以被告已無羈押必要，於94年4 月20日裁定准以新
    臺幣100 萬元具保停止羈押，並於同日以雄院隆刑酉95矚訴
    2 字第19658 號函請內政部警政署入出境管理局及行政院海
    岸巡防署海岸巡防局予以限制出境。抗告人聲請解除限制出
    境，原裁定以：被告（即抗告人）聲請意旨所稱須赴大陸地
    區磋商投資遷廠事宜乙節，尚無立即明顯之急迫性及絕對不
    可代替性，為免發生被告於國外長時間滯留，致延滯訴訟程
    序之進行，採取保全被告到庭接受審判之強制處分手段，自
    屬必要，尚屬適當，因而裁定駁回其解除限制出境之聲請，
    核屬事實審法院審判職權之適法行使，尚無逾越法律規定。
    抗告意旨仍執陳詞，謂：抗告人在大陸昆山所經營之華燕公
    司，花橋鎮政府要求抗告人親自前往為拆遷進度與補償費的
    確認與文件的簽署，該談判具有時效性、急迫性、不可替代
    性，為避免華燕公司權益遭受重大損害，被告願提高具保金
    額，作為被告限期回國之擔保云云。惟目前通訊科技發達，
    非不得透過其他方式聯絡溝通，尚難認抗告人確有出國之急
    迫性與必要性；況抗告人所涉之貪污治罪條例第4 條第1 項
    第5 款之違背職務收受賄賂罪，最輕本刑為10年以上有期徒
    刑之罪，屬於重大刑事案件，且依其被訴之犯罪事實觀之，
    抗告人所為已嚴重損害國家之利益（已符合「重大經濟犯罪
    或重大刑事案件不予許可或禁止出國認定標準」第6 條規定
    ）。原裁定因而駁回其解除限制出境之聲請，經核並無不合
    。抗告意旨，任憑己意，指摘原裁定不當，非有理由，應予
    駁回。
四、據上論結，應依刑事訴訟法第412 條，裁定如主文。
中    華    民    國    95    年    9     月    19    日
                  刑事第四庭    審判長法  官  蕭權閔
                                      法  官  陳吉雄
                                      法  官  林水城
以上正本證明與原本無異。
不得抗告。
中    華    民    國    95    年    9     月    19    日
                                      書記官  張文斌


司法院資訊處製作；財團法人民間司法改革基金會備份。
